臺灣高等法院高雄分院刑事判決　　　　 94年度上易字第528號
上　訴　人　臺灣高雄地方法院檢察署檢察官
被　　　告　甲○○
　　　　　　乙○○
上列上訴人因被告等賭博案件，不服臺灣高雄地方法院89年度訴
字第542 號中華民國93年4月13日第一審判決（起訴案號：臺灣
高雄地方法院檢察署88年度偵字第16517 號），提起上訴，本院
判決如下：
    主  文
原判決關於乙○○、甲○○部分撤銷，發回臺灣高雄地方法院。
    理  由
一、公訴意旨以：乙○○基於常業賭博之犯意，甲○○（乙○○
    之女）則基於幫助乙○○之意思，自民國（下同）80年起，
    至87年止，經常於每個星期二、星期四，由乙○○擔任六合
    彩組頭，聚集李清福、林有三等不特定之多數人，以簽選號
    碼之方式賭博財物，約定李清福等賭客所簽選之號碼與每星
    期二、四同日香港六合彩開出之6 組號碼或最末數重編之5
    組二位數相同者，可贏得倍數不等之賭資，如未簽中，則賭
    資歸乙○○所有，而甲○○則幫助乙○○辦理賭客贏取之彩
    金匯款事宜，因認乙○○不無觸犯刑法第267 條之常業賭博
    罪嫌，甲○○則犯刑法第267 條、第30條第1 項之幫助常業
    賭博罪嫌云云。原審於93年4 月13日為協商判決，分別判處
    乙○○有期徒刑6 月，甲○○有期徒刑2 月，如易科罰金，
    均以300 元折算1 日。
二、檢察官上訴意旨略以：原審就被告乙○○、甲○○二人依協
    商程序判決，固有93年4 月13日之原審審判筆錄、訊問筆錄
    為據。惟上開二份筆錄所記載之開始時間僅間隔7 分鐘，經
    調閱當日庭訊錄音帶勘驗查悉：本件認罪協商程序係同日下
    午4 時23分原審法院於第十八法庭公開審判程序中進行，整
    個審判過程中審判長從未諭知退庭或暫休庭，而且審判長不
    僅主動建議協商，甚至參與協商；同日4 時30分進行之訊問
    程序，審判長則未對被告進行人別訊問，亦未踐行權利告知
    事項等程序，而且上揭二次庭訊之錄音內容呈現全程連續錄
    音並未間斷，無法區辨有兩次庭訊之情形，此有本署檢察事
    務官勘驗錄音帶筆錄可憑。是本件被告等之「認罪協商程序
    」，顯係原審法院於「審判中」所進行，且係審判長主導參
    與，完全不符合上揭法定認罪協商程序之要件，故公訴檢察
    官所陳述者僅能視為科刑意見，並無法定拘束力，原審依法
    不得為協商判決，自亦不得逕以宣示判決筆錄取代判決書。
    矧被告乙○○依本件起訴犯罪事實，另涉有較重之刑法第
    268 條之意圖營利聚眾賭博罪嫌，與所犯刑法第267 條常業
    賭博罪間具有裁判上一罪關係，依同法第455 條之4 第1 項
    第6 款規定，亦不得為協商判決。綜上所述，顯見本件所進
    行之認罪協商程序實非適法，原審自不得為協商判決或逕以
    宣示判決筆錄代判決書，請將原判決撤銷，發回原審法院依
    判決前之程序更為審判。
三、按刑事訴訟法第455 條之2 第1 項有關依協商程序而為判決
    ，已明確規範協商之主體為檢察官而非法官，即法官不得依
    職權進行協商程序，協商係由檢察官與被告在審判外進行，
    法官不得參與協商，其立法理由旨在使法庭活動相對弱勢之
    被告，不會因未接受法官所提協商或協商之建議，而有將受
    較重刑責之疑慮，及保障檢察官要求公開審判之權利。然本
    件被告等人對原審協商結果，均未主張不當或提起上訴，且
    檢察官在原審協商過程中，就被告等之刑度亦均表示意見，
    非係被動同意原審或被告所提刑度，有上開勘驗筆錄在卷可
    憑，是原審協商程序並未剝奪檢察官要求公開審判之權利。
    又檢察官於法庭活動中代表國家追訴犯罪，卻於親自參與協
    商並達成協商結果後，反得以法官介入協商為由提起上訴，
    無異是對公權力行使之可信賴性及可預測性之傷害。是檢察
    官以原審違反刑事訴訟法第455 條之2 第1 項規定提起上訴
    ，自有違「禁反言」原則，為無理由。然按有下列情形之一
    者，法院不得為協商判決：六、被告有其他較重之裁判上一
    罪之犯罪事實者。又依本編所為之科刑判決，不得上訴。但
    有第455 條之4 第1 項第1 款、第2 款、第4 款、第6 款、
    第7 款所定情形之一者，或協商判決違反同條第2 項定者，
    不在此限。刑事訴訟法第455 條之4 第1 項第6 款、第455
    條之10第1 項分別定有明文。本件檢察官於起訴事實已就被
    告乙○○為六合彩組頭，聚集李清福、林有三等不特定之多
    數人簽賭，被告甲○○則幫助乙○○辦理賭客贏取之彩金匯
    款事宜予以論述，雖漏未引用刑法第268 條，法院仍應予論
    究，原審就被告乙○○、甲○○所涉法定刑較重而有裁判上
    一罪關係之刑法第268 條部分漏未審酌，則原審就被告乙○
    ○、甲○○部分所為協商判決，自有未當。檢察官以此為由
    提起上訴，為有理由。自應由本院將原判決關於被告乙○○
    、甲○○部分撤銷，將案件發回原審法院依判決之程序更為
    審判。
據上論斷，應依刑事訴訟法第455 條之10第3 項，判決如主文。
中　　華　　民　　國　　94　　年　　9 　　月　　6 　　日
                  刑事第四庭    審判長法  官  蕭權閔
                                      法  官  林水城
                                      法  官  陳吉雄
以上正本證明與原本無異。
本判決不得上訴。
中　　華　　民　　國　　94　　年　　9 　　月　　7 　　日
　　　　　　　　　　　　　　　　　　　書記官  梁美姿
                                                      Q
